臺灣雲林地方法院刑事判決　　　　　　　　　　　　　九十三年度訴字第一一一號
　　公　訴　人　臺灣雲林地方法院檢察署檢察官
　　被　　　告　乙○○
右列被告因違反毒品危害防制條例案件，經檢察官提起公訴（九十二年度毒偵字第一
二○九號），於本院準備程序進行中，被告就被訴事實為有罪之陳述，經本院合議庭
裁定改依簡式審判程序審理，判決如左：
    主  文
乙○○施用第壹級毒品，處有期徒刑柒月。
扣案之注射針筒肆支均沒收。
    事  實
一、乙○○前於民國九十年間，因施用第二級毒品案件，經依臺灣嘉義地方法院九十
    年度毒聲字第三一二號裁定送勒戒處所觀察、勒戒後，認無繼續施用毒品之傾向
    ，由臺灣嘉義地方法院檢察署檢察官於九十年六月十九日以九十年度毒偵字第三
    一二號不起訴處分確定；又因施用第一級毒品案件，經依本院九十二年度毒聲字
    第七○五號裁定送勒戒處所觀察、勒戒後，亦認無繼續施用毒品之傾向，於九十
    二年十一月十一日出勒戒所，並由臺灣雲林地方法院檢察署檢察官於九十二年十
    一月十二日以九十二年度毒偵字第四二七號、第一○六二號不起訴處分確定。詎
    乙○○仍未戒除惡習，剛出勒戒處所後，復基於施用第一級毒品之犯意，於九十
    二年十一月十四日晚上十時許為警採尿回溯前七十二小時內之某時，在不詳處所
    ，以將第一級毒品海洛因摻水置於針筒內注射血管之方式，施用第一級毒品海洛
    因一次。嗣於九十二年十一月十四日晚上八時五十分許，在雲林縣北港鎮番溝里
    順天宮廟旁之公廁浴室內查獲乙○○，從其身上扣得注射針筒一支，並於其所駕
    駛之車號Ｂ九－○三八三號自小客車內查獲注射針筒三支，經採集其尿液送驗呈
    嗎啡陽性反應，始悉上情。
二、案經雲林縣警察局北港分局報請臺灣雲林地方法院檢察署檢察官偵查起訴。
    理  由
一、本件被告乙○○經檢察官提起公訴，所犯為死刑、無期徒刑、最輕本刑為三年以
    上有期徒刑之罪或高等法院管轄第一審案件以外之案件，而於準備程序進行中，
    被告就被訴事實為有罪之陳述，經法官告知簡式審判程序之旨，並聽取公訴人、
    被告之意見後，經本院合議庭裁定由受命法官獨任進行簡式審判程序，合先敘明
    。
二、右述事實，業經被告於本院審理時坦白承認，且被告於九十二年十一月十四日為
    警所採集之尿液，經送請雲林縣衛生局檢驗及長榮大學毒物研究中心複驗結果，
    均呈嗎啡（鴉片類）陽性反應，此有雲林縣警察局北港分局查獲煙毒、麻管嫌犯
    尿液送檢真實姓名對照表、雲林縣衛生局煙毒尿液檢驗成績書、長榮大學毒物研
    究中心鑑定成績書各一份在卷足憑，復有注射針筒四支扣案可資佐證。且按海洛
    因係嗎啡經化學合成之半人工合成品，藥性倍於嗎啡，其經吸食或施打進入人體
    ，藉人體解毒系統之代謝作用而分解成藥（毒）性較低之嗎啡，故於吸食或施打
    海洛因之煙毒嫌犯尿液中，可檢驗出嗎啡煙毒反應；另一般吸食或施打煙毒（或
    麻醉藥品）者，經人體代謝作用後，於八小時之內約有百分之八十量於尿液中排
    出，二十四小時後，續有約剩餘量之百分之九十再排出，七十二小時後仍有殘餘
    微量排出，吸食或施打者個人體質不同，其排出時間亦會有差異，尤其成癮者（
    抗藥性強）其於吸食一百二十小時內所採之尿液，配合較具公信力之儀器（如氣
    相質譜儀）仍可能被檢測出，此曾經憲兵司令部八十年五月七日（八○）鑑檢字
    第一七四六號函釋在案，是可知被告於採尿回溯前七十二小時內之某時，曾有施
    用第一級毒品海洛因至少一次之行為，亦堪予認定。由上揭事證足徵被告之自白
    與事實相符，其自白可予採信。
三、又被告前因施用第二級毒品案件，經依臺灣嘉義地方法院以九十年度毒聲字第三
    一二號裁定送勒戒處所觀察、勒戒後，認無繼續施用毒品之傾向，由臺灣嘉義地
    方法院檢察署檢察官於九十年六月十九日以九十年度毒偵字第三一二號不起訴處
    分確定；又因施用第一級毒品案件，經依本院以九十二年度毒聲字第七○五號裁
    定送勒戒處所觀察、勒戒後，認無繼續施用毒品之傾向，於九十二年十一月十一
    日出勒戒處所，並由臺灣雲林地方法院檢察署檢察官於九十二年十一月十二日以
    九十二年度毒偵字第四二七號、第一○六二號不起訴處分確定等情，有各該不起
    訴處分書、臺灣高等法院被告全國前案紀錄表、全國施用毒品案件紀錄表等各一
    份在卷可按。被告於本案復另行起意，再次施用第一級毒品海洛因，其三犯施用
    第一級毒品之犯行，堪以認定。
四、按毒品危害防制條例業經總統於九十二年七月九日，以華總一義字第○九二○○
    一二一九三○號令修正公布，並自九十三年一月九日施行。修正後之毒品危害防
    制條例固增列第四級毒品，並將製造、運輸、販賣、意圖販賣而持有、以強暴、
    脅迫、欺瞞或其他非法之方法使人施用第四級毒品、引誘他人施用第四級毒品、
    轉讓第四級毒品，明列刑事處罰之規定及修正簡化施用毒品者之刑事處遇程序。
    且將原先區分為第一次犯、五年後再犯、五年內再犯、或三犯以上，而異其刑事
    處遇程序，修正為僅區分為初犯、五年後再犯及五年內再犯，且強制戒治期間修
    正為六個月以上，至無繼續強制戒治之必要為止，最長不得逾一年，並配合刪除
    停止強制戒治付保護管束及延長強制戒治等規定。然就同條例第十條有關施用第
    一、二級毒品之罪名及法定刑度，則並無任何變更，亦即並無刑法第二條第一項
    有關行為後法律有變更，應比較新舊法之問題。而有關前開刑事處遇程序，本屬
    保安處分之性質，依刑法第二條第二項規定，本應適用裁判時之法律。然前開刑
    事處遇程序之變更，攸關行為人是否經檢察官依法追訴及法院論罪科刑，於毒品
    危害防制條例修正公布施行之際，容有適用上之爭議，故毒品危害防制條例第三
    十五條第一項明定於該條例修正施行前繫屬之施用毒品案件，於修正施行後，適
    用修正後之規定，並於同條第二項規定第一項情形，依修正前之規定有利於行為
    人者，適用最有利於行為人之法律，以資區別，並杜爭議。而觀諸毒品危害防制
    條例修正前後，就施用第一、二級毒品之罪名及法定刑度，並無任何變更，已如
    前述，且毒品危害防制條例第三十五條規定，復係就施用毒品案件加以規範。顯
    見毒品危害防制條例第三十五條規定，係就屬於保安處分性質之刑事處遇程序及
    司法機關應否依修正後毒品危害防制條例第二十三條第二項規定，對施用毒品者
    追訴、處罰，明文揭櫫從新從輕之原則，排除刑法第二條第二項有關保安處分從
    新原則及刑事訴訟程序有關程序從新法理之適用。惟此與刑法第二條第一項所稱
    之「法律」，係指實體法而言，不及於程序法，係屬二事，應有所區別，附此說
    明。又本案於九十二年十一月二十五日繫屬於偵查庭，於九十三年二月二十三日
    繫屬於本院。被告依修正前之毒品危害防制條例規定，係屬於三犯施用第一級毒
    品海洛因罪；其依修正後之毒品危害防制條例規定，則係屬五年內再犯施用第一
    級毒品海洛因罪。無論依修正前、後之毒品危害防制條例相關規定，其均應由檢
    察官依法追訴及法院依法審判，並無修正後毒品危害防制條例第三十五條第二項
    有關修正前之規定有利於行為人之情形存在，自應依同條第一項第三款之規定，
    依修正後規定處理之，本院自應援引修正後之毒品危害防制條例第二十三條第二
    項規定予以裁判。
五、核被告所為，係犯修正後之毒品危害防制條例第十條第一項之施用第一級毒品罪
    。其施用第一級毒品而持有第一級毒品之低度行為，應為施用第一級毒品之高度
    行為所吸收，不另論罪。爰審酌被告有違反藥事法之前科，且已曾因施用毒品案
    件經觀察勒戒二次，仍無視於毒品對於自身健康之戕害及國家對於杜絕毒品犯罪
    之禁令，於出勒戒所後，幾日內即又施用毒品，再為本案犯行，其犯罪之動機、
    目的、手段，惟念及其吸毒係戕害自己身心之行為及其於犯罪後坦承犯行，態度
    尚良好等一切情狀，量處如主文所示之刑。
六、扣案之注射針筒四支，為被告用以施用第一級毒品海洛因之工具，且為被告所有
    ，已據被告陳明在卷，爰依刑法第三十八條第一項第二款規定宣告沒收。
據上論斷，應依刑事訴訟法第二百七十三條之一第一項、第二百九十九條第一項前段
，修正後毒品危害防制條例第十條第一項、第二十三條第二項、第三十五條第一項第
三款，刑法第十一條前段、第三十八條第一項第二款，判決如主文。
本案經檢察官甲○○到庭執行職務。
中      華      民      國      九十三      年    三    月    三十一    日
                                        臺灣雲林地方法院刑事第三庭
                                            法  官  廖  國勝
右正本證明與原本無異。
如不服本判決，應於判決送達後十日內，向本院提出上訴狀。（須附繕本）
                                            書記官  林  汎  柏
中      華      民      國      九十三      年    三    月    三十一    日
毒品危害防制條例第十條
施用第一級毒品者，處六月以上五年以下有期徒刑。
施用第二級毒品者，處三年以下有期徒刑。
